【裁判字號】    95,交上訴,17
【裁判日期】    950508
【裁判案由】    公共危險等
【裁判全文】
臺灣高等法院高雄分院刑事判決        95年度交上訴字第17號
    上  訴  人
    即  被  告  甲○○
上列上訴人因公共危險等案件，不服臺灣屏東地方法院94年度交
訴字第124 號中華民國95年2 月27日第一審判決（起訴案號：臺
灣屏東地方法院檢察署94年度偵字第3831號），提起上訴，本院
判決如下：
    主  文
上訴駁回。
    事  實
一、甲○○於民國94年5 月14日下午1 時許，駕駛車號L8-1056
    號（起訴書誤載為L81-056 號）自用小客車，由北往南沿省
    道臺一線公路行經屏東縣枋寮鄉○○村路段，與東側匯入之
    民族路形成之Ｔ字型路口時，原應注意汽車迴車前，應暫停
    並顯示左轉燈光或手勢，看清無來往車輛，並注意行人通過
    ，始得迴轉，依當時為晴天正午，光線、視野、視距良好，
    現場為柏油鋪設之省道路段，道路無缺陷、無障礙，復無其
    他不能注意情事，竟仍不注意而貿然迴轉，旋擦撞對向沿同
    路段北向第2 快車道行經該路口，由乙○○駕駛之車號3128
    -MH 號自用小客車，造成該車失控衝撞路口轉角民宅牆柱而
    車頭嚴重受損，駕駛乙○○並因而受有胸部嚴重挫傷併咳血
    之傷害。詎甲○○肇事後，竟未曾稍停予以救護，猶加速逃
    離現場，嗣為警按乙○○提供之車號及現場遺留之散落物而
    循線查獲。
二、案經被害人乙○○訴由屏東縣警察局枋寮分局報告臺灣屏東
    地方法院檢察署檢察官偵查起訴。
    理  由
一、按除被告所犯為死刑、無期徒刑、最輕本刑為3 年以上有期
    徒刑之罪或高等法院管轄第一審案件者外，於前條第1 項程
    序進行中，被告先就被訴事實為有罪之陳述時，審判長得告
    知被告簡式審判程序之旨，並聽取當事人、代理人、辯護人
    及輔佐人之意見後，裁定進行簡式審判程序，刑事訴訟法第
    273 條之1 第1 項定有明文。本件經被告甲○○同意，適用
    簡式審判程序，因此依同法第273 條之2 之規定，不受第15
    9 條第1 項、第161 條之2 、第161 條之3 、第163 條之1
    及第164 條至第170 條規定之限制，核此敘明。
二、訊據上訴人即被告甲○○於本院審理時，對其前揭犯行均自
    白不諱，並經告訴人乙○○於警訊中指述綦詳，復有屏東縣
    警察局枋寮分局交通事故處理小組調查報告、道路交通事故
    調查報告(一)、(二)表、現場圖、汽車車籍資料網路查註紀錄表
    、診斷證明書各1 份、現場、車損及散落物照片7 幀在卷可
    稽，堪信為真。
三、按汽車迴車前，應暫停並顯示左轉燈光或手勢，看清無來往
    車輛，並注意行人通過，始得迴轉，道路交通安全規則第10
    6 條第5 款定有明文，此為被告甲○○前揭時地身為自用小
    客車駕駛人所應知悉並注意者，而依前開道路交通事故調查
    報告(一)、(二)表、現場圖及現場照片所示，本件事故發生時為
    晴天正午，光線、視野、視距良好，現場為柏油鋪設之省道
    路段，道路無缺陷、無障礙，復無其他不能注意情事，詎被
    告甲○○竟仍未注意即貿然迴轉，終致對向正常行駛之告訴
    人乙○○所駕車輛因不及反應而遭擦撞並衝撞路旁民宅牆柱
    ，被告甲○○之行為顯有過失。今告訴人乙○○係因前開事
    故而受有胸部嚴重挫傷併咳血之傷害，有前開診斷證明書附
    卷可憑，是被告甲○○之過失行為與告訴人乙○○受傷之結
    果間顯有相當因果關係。又前揭時地告訴人乙○○座車因遭
    被告甲○○駕車擦撞而失控，旋撞及路旁民宅牆柱，其衝撞
    力道之大，並造成車頭引擎室嚴重凹陷受損，有現場照片在
    卷可參，衡情，以人體組織之脆弱及一般自用小客車車室空
    間之設計，車內之人在遭此突發之強力衝撞後，通常均無法
    避免受到或輕或重之傷害，凡此自為被告甲○○依卷附個人
    資料為65年2 月1 日出生、受有國中畢業教育程度，並已參
    與社會共同生活多年之人所不能諉為不知者，乃其在肇事後
    ，不僅未曾停車救護，復未報警或委託他人代為之，猶加速
    駕車逃離現場，其肇事逃逸之主觀犯意甚明。本件事證明確
    ，被告過失傷害、肇事致人受傷而逃逸犯行，均堪認定。
四、查汽車係以汽油原動機為動力，並以行駛公共道路為主要功
    能之車輛，為刑法第185 條之4 所規定之動力交通工具。核
    被告甲○○所為，係犯刑法第284 條第1 項前段之過失傷害
    罪，及同法第185 條之4 肇事致人受傷而逃逸罪。被所犯上
    開2 罪，犯意各別，行為互殊，應予分論併罰。今按刑法公
    共危險罪所規範者，乃針對足以造成特定或不特定多數人死
    亡或身體健康受到傷害，及財物受損等嚴重後果之具有公共
    危險性之犯罪行為。刑法第185 條之4 肇事逃逸罪之為公共
    危險罪，其構成要件係以因行為人駕駛動力交通工具之前行
    為而肇事致人死傷之狀態為其特別情狀，而以行為人於該情
    狀下所為之「逃逸」行為為其構成要件行為。從而，就行為
    人成立本罪情節輕重之認定，自應著重於個案中行為人著手
    實施該為構成要件行為之逃逸行為的動機、手段，及所生危
    險高低，與社會公共安全法益受損害程度等節審度之，至於
    其前行為所造成法益損害之大小，如被害人受傷之程度甚或
    已經死亡等情，就該條文所規定構成要件而言，原僅具有客
    觀行為情狀之性質，矧依其具體情節，若已構成犯罪事實，
    原應另行論究其肇事行為之罪責，依刑法上「禁止雙重評價
    」之原則，猶不得重覆做為衡量所犯肇事逃逸公共危險罪情
    節輕重之依據。
五、原判決以被告甲○○罪證明確，因予適用刑法第185 條之4
    、第284 條第1 項前段、第51條第5 款，罰金罰鍰提高標準
    條例第1 條前段之規定，並審酌被告甲○○之年齡、品行、
    智識程度、被害人即告訴人乙○○受傷害之情形、被告犯罪
    之情節及所生之損害，被告甲○○為65年2 月1 日出生、受
    有國中畢業教育程度，並以務農為業之人，有年籍資料在卷
    可參，其為本件犯行時年29歲，前未曾因犯罪而經法院判刑
    ，有臺灣高等法院被告前案紀錄表及臺灣屏東地方法院檢察
    署刑案資料查註紀錄表各1 份在卷可按；並考量其前揭時地
    駕車在省道上貿然迴轉，無端衝入對向車道而肇事後，為遂
    行其逃逸之目的，不僅無視告訴人座車已嚴重受損，車內之
    人可能受有重大傷害，亟待救助，猶不顧當時為正午時分，
    現場為省道臺1 線路段，人車眾多，車速甚快，竟漠視路上
    諸多用路人之安危，仍恣意加速逃離，除可見其逃意甚堅，
    其逃逸使用之手段及其惡性，顯與一般肇事致人受傷，甚至
    死亡後，僅單純為卸責而趁人不知，潛行離去之情形有異，
    對於被害人之生命及公共安全，乃至於社會秩序之危害非輕
    等情，及斟酌被告甲○○犯罪後雖知坦認犯行，然究遲未與
    被害人即告訴人和解以填補損害之態度等一切情狀，分別量
    處過失傷害罪部分有期徒刑3 月，肇事致人受傷而逃逸罪部
    分有期徒刑10月，並定應執行刑為有期徒刑1 年。其認事用
    法核無違誤，所處之刑亦屬允當。被告上訴意旨，以量刑過
    重為由，指摘原判決不當，為無理由，應予駁回。
據上論斷，應依刑事訴訟法第368條，判決如主文。
本案經檢察官張其主到庭執行職務。
中    華    民    國    95    年    5     月    8     日
                  刑事第二庭    審判長法  官  林正雄
                                      法  官  陳啟造
                                      法  官  黃壽燕
以上正本證明與原本無異。
肇事致人受傷而逃逸部分如不服本判決，應於收受本判決後10日
內向本院提出上訴書狀，其未敘述上訴理由者，並得於提起上訴
後10日內向本院補提理由書狀（均須按他造當事人之人數附繕本
）「切勿逕送上級法院」。
過失傷害部分不得上訴。
中    華    民    國    95    年    5     月    8     日
                                      書記官  王婉蓉
附錄本判決論罪科刑法條：
中華民國刑法第284條
  因過失傷害人者，處6 月以下有期徒刑、拘役或500 元以下罰
  金，致重傷者，處1 年以下有期徒刑、拘役或500 元以下罰金
  。
  從事業務之人，因業務上之過失傷害人者，處1 年以下有期徒
  刑、拘役或1,000 元以下罰金，致重傷者，處3 年以下有期徒
  刑、拘役或2,000元以下罰金。
中華民國刑法第185條之4
  駕駛動力交通工具肇事，致人死傷而逃逸者，處6 月以上5 年
  以下有期徒刑。


司法院資訊處製作；財團法人民間司法改革基金會備份。
